臺灣板橋地方法院刑事判決　　　　　　96年度交簡上字第72號
公　訴　人　台灣板橋地方法院檢察署檢察官
上　訴　人
即　被　告　甲○○
上列被告因過失傷害案件，不服本院95年度交簡字第1374號中華
民國96年4 月30日第一審判決（聲請簡易判決處刑案號：台灣板
橋地方法院檢察署95年度偵字第19297 號），提起上訴，本院判
決如下：
    主      文
原判決撤銷。
甲○○因過失傷害人，處有期徒刑參月，如易科罰金，以銀元參
佰元折算壹日，減為有期徒刑壹月又拾伍日，如易科罰金，以銀
元參佰元折算壹日。緩刑貳年。
    事      實
一、甲○○於民國95年5 月30日上午7 時55分許，駕駛車牌號碼
    １１１２─ＥＨ號自用小客車，沿台北縣泰山鄉○○路由北
    往南方向行駛，行經上開路段與台麗街交岔路口時，原應注
    意汽車駕駛人駕駛汽車，應遵守道路交通標誌之指示，且行
    駛至交岔路口，轉彎車應讓直行車先行，而依當時天候雨、
    日間自然光線、路面無缺陷，並無不能注意之情事，竟違反
    該路段交通標誌「禁止左轉」、「禁止進入機車除外」之指
    示，並疏未注意禮讓直行車先行即貿然左轉，適有鄧政嘉騎
    乘車號ＧＢＥ─２２３號普通重型機車，沿中山路對向直行
    ，閃避不及，遭高車擦撞，高車再失控追撞停等於該交岔路
    口、由乙○○騎乘之車號ＱＱＤ─８７９號輕型機車，乙○
    ○因而人車倒地，受有左側脛骨開放性骨折之傷害。甲○○
    於肇事後，在有偵查犯罪權限之公務員查知前，主動向到場
    處理交通事故之警員承認其為肇事者，而自首接受裁判。
二、案經乙○○訴由台北縣政府警察局新莊分局報告台灣板橋地
    方法院檢察署檢察官偵查後聲請簡易判決處刑。
    理      由
一、本案被告甲○○所犯係死刑、無期徒刑、最輕本刑為三年以
    上有期徒刑以外之罪，且非高等法院管轄之第一審案件，其
    於準備程序中就被訴事實為有罪之陳述，經本院告知簡式審
    判程序之旨，並聽取公訴人、被告之意見後，經合議庭裁定
    改行簡式審判程序，合先敘明。
二、上揭事實，業據被告甲○○於本院審理時坦承不諱，並經證
    人乙○○、鄧政嘉等人於警詢及偵查時證述屬實，復有現場
    照片、道路交通事故現場圖等件在卷足憑（見偵卷第23-32
    頁）。按駕駛人駕駛汽車，應遵守道路交通標誌、標線、號
    誌之指示，並服從交通指揮人員之指揮；又汽車行駛至交岔
    路口時，轉彎車應讓直行車先行，道路交通安全規則第90條
    、第102 條第1 項第7 款分別定有明文，本件被告駕駛汽車
    ，自應遵守此等規定，而依當時天候雨、日間自然光線、路
    面無缺陷，並無不能注意之情形，被告應注意，並能注意，
    竟不注意以致肇事，被告顯有過失，本件經送台灣省車輛行
    車事故鑑定委員會鑑定結果，亦同此認定，有該會函覆鑑定
    意見書附卷可參（見偵卷第35-39 頁）。且告訴人乙○○車
    禍後，經送醫治療，確受有左側脛骨開放性骨折之傷害，有
    長庚紀念醫院診斷證明書附卷可稽（見偵卷第18頁），是被
    告之過失行為與告訴人之傷害結果間，具有相當因果關係甚
    明。綜上所述，足認被告自白核與事實相符，堪以採信。本
    案事證明確，被告犯行，洵堪認定。
三、新舊法之比較適用：
（一）被告行為後，刑法於民國94年2 月2 日修正公布，並自95
      年7 月1 日施行，且刑法施行法於95年6 月14日增訂該法
      第1 條之1 規定，並同自95年7 月1 日施行。另按同於95
      年7 月1 日修正施行之刑法第2 條規定，乃係關於新舊法
      比較適用之準據法，其本身無關行為可罰性要件之變更，
      故上開法律修正施行後，如有涉及比較新舊法之問題，即
      應逕依修正後刑法第2 條第1 項規定，為「從舊從輕」之
      比較。再法律變更之比較適用，比較時應就罪刑有關之共
      犯、未遂犯、想像競合犯、牽連犯、連續犯、結合犯、以
      及累犯加重、自首減輕暨其他法定加減（如身分加減）與
      加減例等一切情形，綜其全部罪刑之結果而為比較；且就
      比較之結果，須為整體之適用，不能割裂分別適用各該有
      利於行為人之法律（最高法院95年度第8 次刑事庭會議決
      議意旨參照）。
（二）經綜合比較結果，被告所犯涉及罰金刑、自首等規定，均
      以修正前刑法對被告有利，自應整體依刑法第2 條第1 項
      前段規定，適用行為時之修正前刑法及罰金罰鍰提高標準
      條例相關規定，予以論處。
四、核被告所為，係犯刑法第284 條第1 項前段之過失傷害罪。
    查被告於肇事後，在未經有偵查權之機關或公務員發覺前，
    主動向到場處理交通事故之警員承認其為肇事者而接受裁判
    ，有台北縣政府警察局新莊分局道路交通事故肇事人自首情
    形紀錄表在卷可參（見偵卷第22頁），符合修正前刑法第62
    條前段自首之要件，應依法減輕其刑。
五、至被告上訴意旨稱伊經濟有困難，請求減輕其刑云云，然原
    審就被告之素行、對本件車禍過失程度，被害人所受傷勢，
    及犯罪後之態度等一切情狀，均已詳加審認，因而量處被告
    有期徒刑三月，本院因認被告上訴請求減輕其刑云云，為無
    理由。
六、撤銷改判之理由：
（一）原審認被告犯行明確，予以論罪科刑，固非無見。惟原審
      判決後，中華民國九十六年罪犯減刑條例業於96年7 月4
      日公布，同年月16日生效，原審未及審酌適用該條例規定
      予以減刑，尚有未洽。被告之上訴雖無理由，然原審判決
      既有上開可議之處，自應由本院予以撤銷改判。
（二）爰審酌被告之素行、對本件車禍過失程度，告訴人所受傷
      勢，及犯罪後自首坦承犯行，態度良好等一切情狀，量處
      如主文所示之刑，並諭知如易科罰金之折算標準（刑法第
      41條關於易刑處分之規定亦經修正，經比較新舊法結果，
      以舊法對被告有利，自應適用行為時之法律處斷）。又被
      告犯罪時間，在96年4 月24日以前，與中華民國九十六年
      罪犯減刑條例第2 條第1 項第3 款之規定相符，合於減刑
      條件，爰依該條例第7 條規定，減其宣告刑。末按犯罪在
      新法施行前，於新法施行後之緩刑宣告，應適用新法第74
      條之規定（最高法院95年度第8 次刑事庭會議決議意旨參
      照）。查被告素行良好，前未曾因故意犯罪受有期徒刑以
      上刑之宣告，有台灣高等法院被告前案紀錄表在卷可稽，
      其因一時失慮，致罹刑典，事後已坦承犯行，深具悔意，
      並與告訴人達成和解，有卷附調解筆錄、匯款單等件為證
      （見本院卷第36、37頁），經此偵審程序及刑之宣告後，
      應知警惕，信無再犯之虞，本院因認其所宣告之刑以暫不
      執行為當，爰依刑法第74條第1 項第1 款規定，併予宣告
      緩刑二年，以啟自新。
據上論斷，應依刑事訴訟法第455 條之1 第1 項、第3 項、第
369 條第1 項前段、第364 條、第273 條之1 第1 項，刑法第2
條第1 項、第284 條第1 項前段、第74條第1 項第1 款、修正前
刑法第62條前段、第41條第1 項前段，罰金罰鍰提高標準條例第
1 條前段、修正前罰金罰鍰提高標準條例第2 條，中華民國九十
六年罪犯減刑條例第2 條第1 項第3 款、第7 條，判決如主文。
本案經檢察官彭聖斐到庭執行職務。
中    華    民    國    96    年    8     月    27    日
            刑事第六庭  審判長法  官  許仕楓
                              法  官  饒金鳳
                              法　官  林鈺琅
以上正本證明與原本無異。
不得上訴。
                              書記官  林蔚然
中    華    民    國    96    年    8     月    27    日
附錄本案論罪科刑法條全文：
刑法第284 條：
  因過失傷害人者，處6 月以下有期徒刑、拘役或500 元以下罰
  金，致重傷者，處1 年以下有期徒刑、拘役或500 元以下罰金
  。
  從事業務之人，因業務上之過失傷害人者，處1 年以下有期徒
  刑、拘役或1,000 元以下罰金，致重傷者，處3 年以下有期徒
  刑、拘役或2,000 元以下罰金。
